【裁判字號】    95,台上,1482
【裁判日期】    950712
【裁判案由】    損害賠償
【裁判全文】
最高法院民事判決            九十五年度台上字第一四八二號
    上  訴  人  中基營造股份有限公司
    法定代理人  乙○○
    訴訟代理人  黃哲東律師
    被 上訴 人  新宇能源開發股份有限公司
    法定代理人  甲  ○
    訴訟代理人  蕭育娟律師
上列當事人間請求損害賠償事件，上訴人對於中華民國九十四年
六月十四日台灣高等法院第二審判決（九十三年度重上字第六０
四號），提起上訴，本院判決如下：
    主  文
原判決關於命上訴人再為給付及駁回其上訴，暨命其負擔訴訟費
用部分廢棄，發回台灣高等法院。
    理  由
本件被上訴人主張：上訴人之受僱人鄭保民、朱聖文（下稱鄭保
民等二人）於民國九十年二月十日，因施作上訴人所承攬台灣電
力股份有限公司（下稱台電公司）發包之新竹科學園區三期二環
線地下電纜管線工程（下稱系爭工程），在該科學園區○○路上
埋設MC人孔，打設安全擋土鋼軌樁時，不慎損及伊埋設於路面下
深達四點三公尺處之161KV 電纜管線（下稱系爭電纜管線），致
伊受有支出修復電纜費用及遭用電客戶違約罰款共新台幣（下同
）六百八十八萬九千一百三十元之損害，伊得依民法第一百八十
四條第一項及第一百八十八條第一項規定，請求上訴人賠償等情
。求為命上訴人如數給付，並加付法定遲延利息之判決（未繫屬
本院者，不予贅敘）。
上訴人則以：伊之工地主任鄭保民，工地領班朱聖文，係依工程
慣例及定作人台電公司指示，按圖施作系爭MC人孔工程，並無過
失，伊無須負連帶賠償責任等語，資為抗辯。
原審以：被上訴人主張之事實，業據提出承攬契約、工程日報表
等件為證。上訴人雖以前揭情詞置辯。惟查系爭工程發生事故之
MC人孔位置，原本設於距離系爭工程起點1.612 公尺處，嗣於八
十九年十月十六日變更位置於縱斷圖上之EC8 點，鄭保民尚參與
八十九年十一月三日及同年十二月五日之施工協調會議等情，有
平面縱斷圖、會勘記錄、平面示意圖及協調會議記錄等附卷足憑
，並經證人簡煌隆、林偉民證述明確，可知上訴人於施工前應知
MC人孔位置已經變更。而上訴人所施作MC人孔位置，與原招標文
件設計圖之位置，及變更後之位置，均相差甚遠，有鑑定報告書
在卷可稽，此乃因鄭保民等二人疏未依上訴人與台電公司間所立
承攬契約中所為：「於MC人孔位置開工前，先行測量全線管路相
關確實位置及人孔間距，並提報紀錄且協助台電公司檢驗員再行
複測無誤後方准施工」之約定，即貿然施工，致發生本件事故，
自有過失，應負侵權行為損害賠償責任。依卷附工程日報表、電
氣事故報告表上之記載，被上訴人於九十年二月十日事故發生時
，即知發生損害，並知鄭保民等二人為賠償義務人，時效期間自
斯時起算，迄其於九十三年四月二十日訴請鄭保民等二人賠償損
害時，已罹民法第一百九十七條第一項規定之二年時效，鄭保民
等二人業為時效抗辯，被上訴人對渠等之請求權已因時效完成而
消滅。然上訴人係鄭保民等二人之僱用人，依民法第一百八十八
條第一項規定，仍應負損害賠償責任。被上訴人因本件事故，致
其所有之系爭電纜管線受損，支出修復費用六百四十九萬九千五
百三十二元，另因此造成停電，遭用電客戶罰款三十八萬九千五
百九十八元，共計六百八十八萬九千一百三十元，自得請求上訴
人賠償。第一審僅命上訴人給付四百八十二萬二千三百九十一元
本息，尚有不足，因而將第一審所為被上訴人敗訴部分之判決，
一部予以廢棄，改判命上訴人再給付被上訴人二百零六萬六千七
百三十九元及其利息，並駁回被上訴人其餘上訴及上訴人之上訴
。
按連帶債務人中之一人消滅時效已完成者，除該債務人應分擔之
部分外，他債務人仍不免其責任，為民法第二百七十六條所明定
。又僱用人因依同法第一百八十八條第一項規定負連帶損害賠償
責任，而為賠償損害時，依同條第三項規定，對於為侵權行為之
受僱人，有求償權。僱用人與為侵權行為之受僱人內部間既無分
擔部分，則為侵權行為之受僱人消滅時效已完成者，僱用人自亦
同免其責任。原審認定上訴人應依民法第一百八十八條第一項規
定與其受僱人鄭保民等二人負連帶賠償責任，而被上訴人對鄭保
民等二人之損害賠償請求權，其消滅時效已完成。果爾，被上訴
人是否仍得請求上訴人賠償損害，即非無研求之餘地。原審疏未
注意及此，遽以前揭理由，為上訴人敗訴之判決，不無可議。上
訴論旨，指摘原判決違背法令，求予廢棄，為有理由。
據上論結，本件上訴為有理由。依民事訴訟法第四百七十七條第
一項、第四百七十八條第二項，判決如主文。
中    華    民    國  九十五  年    七    月   十二   日
                      最高法院民事第一庭
                          審判長法官  林  奇  福
                                法官  陳  國  禎
                                法官  陳  重  瑜
                                法官  劉  福  聲
                                法官  葉  勝  利
      本件正本證明與原本無異
                                      書  記  官
中    華    民    國  九十五  年    七    月  二十六  日
                                                      Ｋ


司法院資訊處製作；財團法人民間司法改革基金會備份。
